【裁判字號】    89,自,690
【裁判日期】    900426
【裁判案由】    偽造文書等
【裁判全文】
臺灣臺中地方法院刑事判決                          八十九年度自字第六九０號
    自  訴  人  聯信商業銀行股份有限公司  設臺中市○○路○段一二六號
    代  表  人  乙○○
    代  理  人  甲○○
    被      告  丁○○
    指定辯護人  本院公設辯護人丙○○
右列被告因偽造文書案件，經自訴人提起自訴，本院判決如左：
    主  文
丁○○連續行使偽造私文書，足以生損害於他人，處有期徒刑肆月，如易科罰金，以
參佰元折算壹日。偽造之「臺中市第六信用合作社」印章及其印文各壹枚，均沒收。
    事  實
一、丁○○為前臺中市第六信用合作社（按該社於民國八十九年七月一日改制為聯信
    商業銀行股份有限公司，下稱聯信銀行）北屯分社之經辦員。緣有臺中市第六信
    用合作北屯分社客戶鄒秀玲分別於八十三年十月十四日開立第八九一二六號活期
    儲蓄存款帳戶、八十四年十二月十八日開立第一０四一二二號定期儲蓄存款帳戶
    ，並陸續由前揭活期儲蓄存款帳戶轉入前揭定期儲蓄存款帳戶共新臺幣（下同）
    五百萬元。丁○○於八十五年六月間，意圖為自己不法之所有，並基於偽造文書
    之概括犯意，向客戶鄒秀玲佯稱臺中市第六信用合作社總社有辦理存款五十萬元
    可領取五千元利息之優惠存款，以此為詐術，誘使鄒秀玲陷於錯誤，陸續從前揭
    定期儲蓄存款帳戶中途解約共四百萬元交給丁○○辦理上開優惠存款，因而詐欺
    取財得逞。丁○○明知未將四百萬元款項存入臺中市第六信用合作六七六七四三
    社籍股金帳戶、八九一二六活期儲蓄帳戶、一０四一二二存單存款帳戶，竟偽造
    戶名為鄒秀玲，金額分別為一百五十萬元、五十萬元、二百萬元，日期為八十五
    年六月十二日、八十五年六月二十九日、八十六年一月七日之屬私文書之臺中市
    第六信用合作社存款存根三張交予鄒秀玲，用以表示已為鄒秀玲辦理上開存款，
    足以生損害於臺中市第六信用合作社辦理存款之正確性。丁○○為掩飾前開詐欺
    取財犯行，即自八十五年六月間起至八十六年六月間止，每月將利息二萬元分成
    四筆五千元或一筆二萬元存入前揭活期儲蓄存款帳戶，於八十七年七月、八月各
    存入三萬元，於八十六年九月至八十七年五月止以調降利息為由，每月支付二萬
    四千元。又於八十七年三月間，鄒秀玲向丁○○索取臺中市第六信用合作社總社
    之存單，其為免事跡敗露，乃於八十七年三月十三日左右，先利用不知情之刻印
    店師傅偽刻「臺中市第六信用合作社」印章一枚，再彩色影印臺中市第六信用合
    作社編號0000000號之空白存單一張，嗣於同年月十五日，在臺中市第六
    信用合作社北屯分社所在之臺中市○○路○段九七四號，以電腦套印該空白存單
    ，並蓋用前開偽造之「臺中市第六信用合作社」印章而偽造其印文，及盜蓋客戶
    王秀娟及前理事主席陳玉敏之印章而偽造其印文，因而偽造屬私文書之存款人為
    鄒秀玲，面額為四百萬元，自八十七年三月十五日起至八十九年十一月二十一日
    止之存單一張，並交付予鄒秀玲而為行使，足以生損害於臺中市第六信用合作社
    辦理定期存單之正確性。嗣鄒秀玲知悉上情，丁○○乃簽發面額四百萬元之本票
    一張、總額共四百萬元之支票六張交予鄒秀玲供作還款擔保，且陸續償還鄒秀玲
    欠款，尚餘一百五十七萬元未還。而臺中市第六信用合作社於八十八年八月十九
    日發覺上情後，即於同年九月九日與鄒秀玲成立和解，給付鄒秀玲一百五十七萬
    元及自八十七年五月二十五日起按年息百分之五計算之利息。
二、案經臺中市第六信用合作社改制後之聯信銀行提起自訴。
    理  由
一、訊據被告丁○○對右揭事實供承不諱，核與自訴人指訴之被害情節相符，復有存
    款存根三紙、存單一紙、本票一紙及支票六紙、臺中市第六信用合作社八九一二
    六活期儲蓄存款帳戶往來明細表及和解書（以上皆為影本）等附卷可稽。本件事
    證明確，被告犯行堪以認定。
二、核被告所為，係犯刑法第二百十六條、第二百十條之行使偽造私文書罪及第三百
    三十九條第一項之詐欺取財罪。其偽造「臺中市第六信用合作社」印章（利用不
    知情之刻印師傅為之，為間接正犯）及盜用「王秀娟」、「理事主席陳玉敏」印
    章之行為，為偽造私文書之部分行為，不另論罪。偽造私文書後持以行使，偽造
    之低度行為應為行使之高度行為所吸收，應依行使論擬。所犯行使偽造私文書及
    詐欺取財二罪間，有方法與目的之牽連關係，應從一重之偽造私文書罪處斷。多
    次行使偽造私文書犯行，時間緊接，所犯為構成要件相同之罪，顯係基於概括犯
    意為之，應依連續犯之規定以一罪論，並加重其刑。本院審酌被告之品行、智識
    程度，犯罪之動機、手段，已賠償被害人大部分損失，及坦承犯行且深有悔意之
    犯後態度等一切情狀，量處如主文所示之刑。被告行為後，刑法第四十一條業於
    九十年一月十日修正公布，同年一月十二日生效。依修正後之同法第四十一條第
    一項前段規定，本件被告所犯最重本刑為五年以下有期徒刑之罪，而受六月以下
    有期徒刑之宣告，乃屬得易科罰金之情形，此與修正前之刑法第四十一條相比較
    ，修正後之新法較有利於被告，依刑法第二條第一項前段規定，應適用裁判時之
    法律。從而被告所處如主文所示之刑，並諭知易科罰金之折算標準。末查該偽造
    之「臺中市第六信用合作社」印章一枚，雖未經扣案，但無證據證明業已滅失，
    爰依刑法第二百十九條規定宣告沒收；另蓋用該印章而偽造之「臺中市第六信用
    合作社」印文一枚，亦依上開規定宣告沒收。
據上論斷，應依刑事訴訟法第三百四十三條、第二百九十九條第一項前段，刑法第二
條第一項前段、第五十六條、第二百十條、第二百十六條、第三百三十九條第一項、
第二百十九條、第五十五條、修正後刑法第四十一條第一項前段，罰金罰鍰提高標準
條例第一條前段、第二條，判決如主文。
中      華      民      國      九十    年      四      月    二十六    日
                                        法  官  游  文  科
右正本證明與原本無異。
如不服本判決，應於送達後十日內向本院提出上訴狀（須附繕本），上訴於臺灣高等
法院臺中分院。
                                        書記官
中      華      民      國      九十    年      四      月    二十六    日
附錄論罪科刑法條
刑法第二百十六條
行使第二百十條至第二百十五條之文書者，依偽造、變造文書或登載不實事項或使登
載不實事項之規定處斷。
刑法第二百十條
偽造、變造私文書，足以生損害於公眾或他人者，處五年以下有期徒刑。


司法院資訊處製作；財團法人民間司法改革基金會備份。
